臺灣臺中地方法院刑事判決　　　　　　　96年度易字第3340號
公　訴　人　臺灣臺中地方法院檢察署檢察官
被　　　告　己○○
上列被告因妨害案公務等件，經檢察官提起公訴（96年度偵緝字
第152號），本院判決如下：
    主  文
己○○傷害人之身體，處有期徒刑拾壹月。減為有期徒刑伍月又
拾伍日，如易科罰金，以銀元佰元即新台幣玖佰元折算壹日。
    犯罪事實
一、己○○（綽號「幼齒」）於民國95年4月19日22時30分許，
    駕駛車牌號碼0619- LN號自小客車搭載友人陳宗閔（綽號「
    大胖」）、女友丙○○，至位於台中市○○路○段與廣福路
    口之「全國加油站」前，以協助陳宗閔向友人曾正賢取回陳
    宗閔所有之改造槍枝。因台中市警察局刑警隊小隊長甲○○
    及偵查佐乙○○於同日21時30分許，已查獲曾正賢持有改造
    槍枝，遂依曾正賢之供述，事先埋伏於台中市○○路○段與
    廣福路口之「全國加油站」而依法執行職務，見己○○駕駛
    上開自小客車抵達該處，乃上前盤查並表明其等警員身分，
    要求己○○等人下車，己○○因車上藏放毒品，恐為警查獲
    ，明知甲○○等2人為依法執行職務之公務員，竟仍以強暴
    之方式，基於傷害人之身體之犯意，猛採油門以駕車甩尾倒
    退之方式，撞擊正站在上開車輛駕駛座門外之員警甲○○，
    致甲○○受有左脛骨高原處骨折之傷害，而妨害甲○○等員
    警執行公務，己○○隨即駕車逃離現場。嗣經員警依循上開
    車牌號碼，始循線查獲。
二、案經甲○○訴由台中市警察局報請台灣台中地方法院檢察署
    檢察官偵查起訴。
    理  由
壹、程序部分：
一、按除簡式審判程序、簡易程序及刑事訴訟法第376 條第1款
    、第2款所列之罪之案件外，第一審應行合議審判，刑事訴
    訟法第284條之1修正條文定有明文。本件被告己○○所犯係
    屬刑事訴訟法第376條第1款所列之最重本刑為3年以下有期
    徒刑、拘役或專科罰金之罪，依法獨任進行審理程序，合先
    敘明。
二、又按被告以外之人於審判外之陳述，雖不符合同法第159條
    之1至第159條之4之規定，但經當事人於審判程序同意作為
    證據，法院審酌該言詞陳述或書面陳述作成時之情況，認為
    適當者，亦得為證據。當事人、代理人或辯護人於法院調查
    證據時，知有第159條第1項不得為證據之情形，而未於言詞
    辯論終結前聲明異議者，視為有前項之同意，刑事訴訟法第
    159條第1項及第159條之5分別定有明文。查本判決下列所引
    用之各該被告以外之人於審判外之陳述（包含書面陳述），
    雖屬傳聞證據，惟公訴人及被告於本院準備程序期日及審判
    期日均未予爭執，且迄至言詞辯論終結前亦未再聲明異議，
    本院審酌上開證據資料製作時之情況，尚無違法不當及證明
    力明顯過低之瑕疵，亦認為以之作為證據應屬適當，故揆諸
    前開規定，爰逕依刑事訴訟法第159條之5規定，認前揭證據
    資料均例外有證據能力，合先敘明。
貳、實體部分：
一、訊據被告己○○固不否認其於上開時、地，在車牌號碼0619
    - LN號自小客車內遭員警甲○○等人盤查之後，立即駕駛上
    開自小客車以倒車方式逃離現場，且甲○○因遭上開自小客
    車撞擊而受傷等事實，惟矢口否認有何上開傷害及妨害公務
    犯行，辯稱：「陳宗閔到我家要我開車載他去找朋友，我開
    車到黎明路3段與廣福路口的時候，我剛停好車的時候，就
    看到我的左邊有人用槍指著我，我的車窗有搖下來一點，陳
    宗閔有看到我身旁有人，他就告訴我說好像是他的仇人，要
    我快走。我的車子原來是空檔，我一開始要打檔的時候打不
    過，所以車子有一點點空轉，之後倒車跑。當時警察沒有表
    明身分云云。
二、經查：
  (一)證人即案發時在場之警員甲○○、乙○○於95年4月19日晚
    間，先在台中縣大雅鄉○○路查獲曾正賢、詹振聲持有改造
    槍枝及改造工具，經曾正賢供稱該批改造槍枝係綽號「大胖
    」者（即陳宗閔）所有，約定當晚於台中市○○路○段與廣
    福路口之「全國加油站」前返還「大胖」，員警甲○○等人
    乃隨同曾正賢、詹振聲先至「全國加油站」前埋伏等候，待
    被告己○○駕駛上開自小客車搭載陳宗閔抵達後，警員甲○○、乙○○跑上前接近被告所駕駛之自小客車，發現車窗有
    部分搖下，甲○○乃掏槍並大喊「警察」2字，要在車內之
    人下車，坐在駕駛座上之被告己○○聽見甲○○聲音後，往
    左轉頭看向正站在駕駛座門外之甲○○，旋即猛採油門，倒
    車衝撞甲○○等情，業據證人甲○○、乙○○先後於偵訊及
    本院審理中證述明確，證人甲○○、乙○○於偵訊及本院審
    理中證述明確（見95年度偵字第15458號卷第10頁、96年度
    偵緝字第152號卷第96-97頁、本院卷第48-50頁、第51-53頁
    ）。而證人甲○○因遭被告駕駛之上開自小客車撞擊，受有
    左脛骨高原處骨折之傷害一節，亦有中國醫藥大學附設醫院
    診斷證明書2紙在卷可稽（見96年度偵緝字第152號卷第85頁
    ）。
  (二)被告雖辯稱當時員警並未表明身分，不知其等是警察云云，
    然證人戊○○即「全國加油站」員工於本院證稱：「警察有
    過來借用廁所，他們有告訴我們說現在要執行勤務，所以借
    用廁所。沒有提及勤務的內容... 當天警察執勤的時候，有
    一台車子加速倒車，適巧有一位員警在車外用手勾住窗戶被
    車子拖行... 在加油站工作的時候，有聽到有人喊『警察』
    這二個字，是一位高高的員警喊的，就是向我們借用廁所的
    人，當時喊『警察』的員警距離我大約馬路二個車道以上的
    距離... 當時該處沒什麼車，車輛行經的聲音不吵雜，『警
    察』二個字聽的非常清楚」等語（見本院卷第73-74頁），
    證人戊○○僅是在「全國加油站」工作之員工，與被告或值
    勤員警均無嫌隙，並無偏袒某一方之必要，其於具結後所為
    之陳述，係其親身所見所聞，應與事實相符而可採信，況被
    告始終坦承員警甲○○上前盤查之際，其駕駛之自小客車車
    窗部分搖下，而當時附近車流聲並不吵雜，證人戊○○站在
    距離證人甲○○約二個車道以上之位置，猶能清楚聽聞證人
    甲○○大喊「警察」2字以表明身分，以被告與甲○○僅以
    車門相隔，車窗又未緊閉之情況下，其辯稱沒有聽見員警表
    明身分云云，顯係卸責之詞，不足採信。
  (三)被告又辯稱係因坐在副駕駛座上的陳宗閔說好像是他仇人，
    才駕車逃跑云云，然證人陳宗閔於偵訊時證稱「當天我是被
    一個叫『幼齒』的載，小隊長是『幼齒』衝撞的，當時我有
    在車上，我有跟『幼齒』說要停車，但是『幼齒』不要，因
    為車上有海洛因及安非他命」；「當天是我跟曾正賢約好去
    取回我寄放的槍枝，我請己○○載我至約定地點，車上還有
    丙○○，到了約定地點，曾正賢已經到了，我們停在他左方
    ，兩車是車頭對車頭，我只看到詹振聲坐在駕駛座上，就問
    他（詹振聲）曾正賢去哪裡，他說去上廁所，話還沒講完，
    己○○就把車後退又甩尾離開，就聽到一聲槍聲... 拿槍的
    人站在己○○旁邊，站在車外，當天沒有跟己○○說是仇人
    要快跑」等語（見96年度偵緝字第152號卷第53頁反面、第
    96頁），依證人陳宗閔上開證言，證人陳宗閔尚在與另一部
    車輛上之詹振聲談話之際，被告即駕車倒退，並無誤認持槍
    執行勤務員警為伊仇人之事。至證人丙○○雖於本院審理中
    證稱「到達現場停留約5至10分鐘，在這段期間內，『大胖
    』（指陳宗閔）與另一部車的朋友講話，警察拿出槍時，『
    大胖』很大聲的說是仇人，快走，被告反問『大胖』是何人
    ，『大胖』說不知道是不是仇人，之後被告就倒車」等語（
    見本院卷第58頁），然依證人丙○○所稱，證人陳宗閔先確
    定站在車外持槍者是伊仇人，於被告再度確認持槍者是何人
    時，證人陳宗閔反改稱不知道是不是仇人，而員警甲○○與
    陳宗閔素不相識、從未謀面，陳宗閔如何能立即確定持槍員
    警係伊仇家？證人丙○○之證述顯與常情不符，且其所證之
    情節亦經證人陳宗閔結證否認，以證人丙○○與被告曾係男
    女朋友之關係，證人丙○○所為之證言有偏頗之虞，難以採
    信。
  (四)綜上所述，被告於員警甲○○表明身分、執行職務之際，以
    駕車倒退甩尾之動作撞擊甲○○，至甲○○受有傷害之事實
    已堪認定，被告辯稱其並無妨害公務之犯行云云，顯係飾卸
    之詞，委無可採。本件事證明確，被告犯行堪以認定，應依
    法論科。
三、查被告行為後，刑法及刑法施行法業於94年2月2日經修正公
    布，並於95年7月1日施行，茲就與本案適用有關之條文，比
    較說明如下：
  (一)修正後刑法第33條第5款規定「罰金：新臺幣一千元以上，
    以百元計算之」，與修正前刑法第33條第5款規定「罰金：
    一元以上」不同。比較新舊法結果，以舊法較有利於被告，
    故依刑法第2條第1項前段規定，本案關於刑法第135條第1項
    及第277條第1項之法定刑罰金部分，自應適用行為時之法律
    即修正前刑法第33條第5款規定決定其罰金部分之法定刑。
  (二)關於法定刑為罰金之「提高標準」之新舊法適用問題，因被
    告行為後，刑法施行法第1條之1於95年6月14日修正公布增
    訂。修正增訂之刑法施行法第1條之1規定：「中華民國94年
    1 月7日刑法修正施行後（按指95年7月1日），刑法分則編
    所定罰金之貨幣單位為新臺幣。94年1月7日刑法修正時，刑
    法分則編未修正之條文定有罰金者，自94年1月7日刑法修正
    施行後，就其所定數額提高為30倍。但72年6月26日到94年1
    月7日新增或修正之條文，就其所定數額提高為3倍」，查本
    件被告所犯之第135條第1項及第277條第1項法定刑有罰金刑
    ，且為刑法分則編未修正之條文而定有罰金刑者，依刑法施
    行法第1條之1，自應就罰金數額提高為30倍。而被告上開詐
    欺罪，於刑法施行法第1條之1修正增訂前，其貨幣單位為銀
    元，罰金刑之提高標準應適用罰金罰鍰提高標準條例第1條
    之規定「依法律應處罰金、罰鍰者，就其原定數額得提高為
    2倍至10倍」，而再依現行法規所定貨幣單位折算新臺幣條
    例第2條規定：「現行法規所定金額之貨幣單位為圓、銀元
    或元者，以新臺幣元之3倍折算之」。如換算為新臺幣，則
    上開條文之法定刑罰金刑部分，亦應提高30倍，是其關於法
    定刑為罰金部分之提高標準，「新舊法均無不利之情形」，
    本案關於刑法第339條第1項之詐欺罪之法定刑罰金提高標準
    部分，自應適用裁判時之法律即刑法施行法第1條之1之規定
    （最高法院96年度台上字第827、113 6號判決意旨參照）。
  (三)又行為後法律有變更者，適用行為時之法律；但行為後之法
    律有利於行為人者，適用最有利於行為人之法律，刑法第2
    條第1項定有明文。被告於本件犯罪時之舊刑法第41條第1項
    前段係規定：「犯最重本刑為5年以下有期徒刑以下之刑之
    罪，而受6個月以下有期徒刑或拘役之宣告，因身體、教育
    、職業、家庭之關係或其他正當事由，執行顯有困難者，得
    以1 元以上3元以下折算一日，易科罰金。」，被告行為時
    之易科罰金折算標準，修正前罰金罰鍰提高標準條例第2條
    前段（現已刪除）規定，就其原定數額提高為100倍折算1日
    ，則本件被告行為時之易科罰金折算標準，應以銀元300元
    折算1日，經折算為新臺幣後，應以新臺幣900元折算為1日
    。惟新刑法第41條第1項前段則規定：「犯最重本刑為5年以
    下有期徒刑以下之刑之罪，而受6個月以下有期徒刑或拘役
    之宣告者，得以新臺幣1,000元、2,000元或3,000元折算1日
    ，易科罰金。」比較修正前後之易科罰金折算標準，以95年
    7月1日修正前之規定，較有利於被告，則應依刑法第2條第1
    項前段，適用修正前刑法第41條第1項前段規定，定其折算
    標準。
四、核被告己○○所為，係犯刑法135條第1項之對於公務員依法
    執行職務施強暴罪及刑法第277條第1項之普通傷害罪。被告
    以一倒車衝撞行為，同時觸犯妨害公務罪及普通傷害罪，係
    屬想像競合犯，應從一重之普通傷害罪處斷。爰審酌被告於
    遭遇員警上前盤查時，竟因其車內藏放毒品，恐為警查獲，
    而駕車衝撞員警，以強暴方式妨害員警執行公務，反社會心
    態強烈，且對執行公務之員警人身危害極鉅，暨其犯後仍飾
    詞狡辯，未見悔意等一切情狀，量處如主文所示之刑。末查
    ，本件被告犯罪時間係在中華民國96年罪犯減刑條例所定減
    刑基準點（96年4月24日）之前，合於該條例所定減刑規定
    之適用，應依該條例第2條第1項第3款之規定，減其刑為有
    期徒刑5月又15日，並諭知易科罰金之折算標準。
據上論斷，應依刑事訴訟法第299條第1項前段、第284條之1，刑
法第2條第1項前段、第135條第1項、第277條第1項、第55條、修
正前第41條第1項前段，刑法施行法第1條之1，修正前罰金罰鍰
提高標準條例第2條，中華民國96年罪犯減刑條例第2條第1項第
3款、第7條、第9條，判決如主文。
本案經檢察官丁○○到庭執行職務。
中　　華　　民　　國　　96　　年　　11　　月　　8 　　日
                         台灣台中地方法院刑事第二庭
                                 法  官  陳姵君
上正本證明與原本無異。
如不服本判決，應於送達後10日內向本院提出上訴書狀（應敘述
具體理由並附繕本），上訴於臺灣高等法院臺中分院。
上訴書狀如未敘述理由，應於上訴期間屆滿後20日內補提理由書
於本院。
        　　　　　　　　　　     書記官　莊金屏
中　　華　　民　　國　　96　　年　　11　　月　　8 　　日
【附錄論罪科刑法條】
中華民國刑法第277條
傷害人之身體或健康者，處3年以下有期徒刑、拘役或1千元以下
罰金。
犯前項之罪因而致人於死者，處無期徒刑或7年以上有期徒刑；
致重傷者，處3年以上10年以下有期徒刑。
